【裁判字號】    92,交聲更(二),53
【裁判日期】    920929
【裁判案由】    違反道路交通管理處罰條例聲明異議
【裁判全文】
臺灣臺北地方法院交通事件裁定                九十二年度交聲更(二)字第五三號
    異  議  人  甲○○○
    即受處分人
右列異議人即受處分人因違反道路交通管理處罰條例案件，對於臺北市交通事件裁決
所中華民國九十一年三月一日所為之裁決處分（原處分案號：北市裁三字第駕裁二二
－ＺＣ0000000號），聲明異議，經本院交通法庭於九十一年十一月十二日、
九十二年四月二十二日以九十一年度交聲字第八一四號、九十二年度交聲更字第六號
裁定後，異議人均不服提起抗告，經臺灣高等法院交通法庭於九十一年十一月二十九
日、九十二年六月十三日裁定撤銷發回，本院裁定如左：
    主      文
異議之聲明駁回。
    理      由
一、按汽車行駛於高速公路應依速限標誌指示；汽車行駛於高速公路．．．，而不遵
    守管制之規定者，處汽車駕駛人新臺幣（下同）三千元以上六千元以下罰鍰；汽
    車駕駛人有左列各款所列條款之一者，除依原條款處罰外，並予記點：一、有第
    三十三條、．．．情形之一者，各記違規點數一點，高速公路交通管制規則第五
    條前段、道路交通管理處罰條例第三十三條第一項（本條於民國九十一年七月日
    修正，惟本項未修正）、第六十三條第一項第一款分別定有明文。次按汽車違反
    道路交通管理事件，有以科學儀器取得違規證據資料，足資認定其違規事實者，
    當場不能或不宜攔截掣單舉發者，得逕行舉發；前項逕行舉發，應記明車輛牌照
    號碼、車型等可資辨明之資料，查明汽車所有人姓名或名稱、住址，並以該汽車
    所有人為被通知人製單舉發之，違反道路交通管理事件統一裁罰標準及處理細則
    第二十三條第一項第五款、第二項定有明文；又對於違反本條例之行為，應按其
    違反條款規定之處罰對象，填製舉發違反道路交通管理事件通知單（下簡稱通知
    單），並於被通知人欄予以勾記，如為逕行舉發者，其通知聯應按已查明之資料
    填註車牌號碼、車輛種類、車主姓名或名稱及地址，並於通知單上方空白處加註
    逕行舉發之文字後，由舉發機關送達被通知人，同細則第十一條第一項第二款亦
    定有明文。是執行交通勤務或稽查人員以科學儀器取得違規證據資料，足資認定
    行為人違規事實，當場不能或不宜攔截掣單舉發者，應記明車輛車牌號碼等可資
    辨明之資料，以該汽車所有人為被通知人，逕行舉發，並將通知單由舉發機關送
    達被通知人，始完成舉發程序裁罰，如未將通知單送達被通知人，自無從起算到
    案期限而由處罰機關依同處理細則第四十四條第一項及受處分人逾越日數逕行裁
    決。
二、原處分機關臺北市交通事件裁決所裁決意旨以：本件受處分人甲○○○於九十年
    十一月七日十一時二分許，駕駛車號ＡＦ－０六八號自用小客車在國道一號公路
    南向一五七公里處違規超速，為國道公路警察局第三警察隊員警以拍照方式存證
    ，並以受處分人有違反道路交通管理處罰條例第三十三條規定之行為逕行掣單舉
    發。嗣受處分人未於應到案日期前提出申訴，乃依行為時道路交通管理處罰條例
    第三十三條之規定裁處其罰鍰六千元，並記違規點數一點。
三、異議人即受處分人甲○○○聲明異議意旨略以：我固然有違規超速之行為，但並
    未收到舉發通知單，而於九十一年三月二十日直接收到裁決書，故無法自動繳納
    罰鍰等語，
四、經查：
(一)本件異議人係於九十一年四月三日向原處分機關臺北市交通事件裁決所具狀聲明
    異議，此有交通聲明異議狀收狀戳影本一個在卷可稽（詳見本院九十一年度交聲
    字第八一四號卷宗第五頁），而原處分機關就本件異議人之交通違規行為係於九
    十一年三月一日作成裁決書，惟該裁決書何時送達異議人，經本院詳查卷證，並
    無送達裁決書之掛號郵件收件回執，本院復函詢原處分機關該裁決書何時送達受
    處分人，經原處分機關函附臺北公館郵局查詢單記載「已超過查詢有效時間，故
    無法受理」，有臺北市交通事件裁決所九十二年二月二十六日北市裁四字第０九
    二三二八四六四００號函在卷足參。則異議人辯稱於九十一年三月二十日上午八
    時許持郵局留存信箱內之通知單，向北市郵局第九十六支局領取裁決書等語，衡
    情並非全然無據，既無其他證據可資證明異議人上開辯稱不足採信，堪認異議人
    上開辯稱為可採，是本件異議人聲明異議並未逾期，先予敘明。
(二)異議人辯稱未收到舉發通知單一節，經本院函詢原舉發機關內政部警政署國道公
    路警察局第三警察隊有關該舉發通知單送達情形，經原舉發機關函覆「本隊九十
    年十一月三十日填製公警局交字第ＺＣ0000000號違規單，逕行舉發ＡＦ
    －０六八六號車違規乙案。經查本件違規單通知聯暨採證照片本隊於九十年十一
    月三十日以后里郵局大宗掛號第四三八三二號郵寄車主，經臺北郵局於九十年十
    二月三日妥投無誤。檢附掛號郵件查單影本一份、採證照片一張．．。」，此有
    內政部警政署國道公路警察局第三警察隊九十一年四月二十六日公警國三交字第
    ０九一０００五八二一號函及函附查詢單各一件在卷可稽。觀諸該查詢單所附之
    回執收據影本，確有一枚【宋美花印文】簽收，並附註為異議人之【妯娌】（詳
    見本院九十一年度交聲字第八一四號卷宗第十五頁），經本院向臺北市大安區戶
    政事務所調取異議人配偶余德武家族之
    施雪娥之五男乙○○之配偶確為【宋美花】，此有
    按【詳見本院九十二年交聲更（二）第五三號卷宗第七頁至第十五頁】，因此上
    開回執收據影本上宋美花之印文，為異議人妯娌宋美花所蓋用一事，應堪以認定
    。
(三)按處理違反道路交通管理事件，有關文書送達之程序，依行政程序法之規定，違
    反道路交通管理事件統一裁罰標準及處理細則第五條定有明文。而送達，於應受
    將文書付與有辨別事理能力之同居人、受僱人或應送達處所之接收郵件人員，復
    為行政程序法第七十二條第一項前段、第七十三條第一項所明定。至所稱之「同
    一家；然必係與應受送達人居住在一處，且繼續的為共同生活者，方為相當（最
    高法院八十二年臺上字第二七二三號判例參照）。而異議人之妯娌宋美花之
    地址（臺北市○○區○○路一段二一七巷七號三樓）雖與異議人送達（
    址相異，惟衡諸常理，
    或家屬，豈會無故反客為主代為收受掛號信件；再依吾人日常生活經驗，甚少人
    隨身攜帶個人私章至他人住所拜訪，本件異議人之妯娌宋美花係以印章蓋用印文
    簽收回執收據，並非係以簽名方式代收回執收據，顯見其等應係同居一處，是異
    議人否認宋美花為妯娌，辯稱其未收到舉發通知單云云，實非可採。
五、綜上所述，異議人所有之前揭車號汽車確有在高速公路超速行駛之違規行為，從
    而，原處分機關依前揭道路交通管理處罰條例第三十三條第一項、第六十三條第
    一項第一款規定裁處受處分人罰鍰六千元，併予記受處分人違規點數一點，核無
    違誤，其異議之聲明為無理由，應予駁回。
據上論斷，應依道路交通案件處理辦法第十九條裁定如主文。
中     華       民      國    九十二    年      九      月    二十九    日
                                    臺灣臺北地方法院交通法庭
                                        法  官  朱夢蘋
右正本證明與原本無異。
如不服本裁定，應於裁定送達後五日內向本院提出抗告狀。
                                        書記官  周小玲
中      華      民      國    九十二    年      十      月      一      日


司法院資訊處製作；財團法人民間司法改革基金會備份。
